【裁判字號】    99,訴,2723
【裁判日期】    991013
【裁判案由】    毒品危害防制條例
【裁判全文】
臺灣臺中地方法院刑事判決              99年度訴字第2723號
公  訴  人  臺灣臺中地方法院檢察署檢察官
被      告  甲○○
上列被告因違反毒品危害防制條例案件，經檢察官提起公訴（99
年度毒偵字第2870號），於本院準備程序，被告就被訴事實為有
罪之陳述，經本院告知簡式審判程序意旨，並聽取當事人之意見
後，經合議庭裁定改行簡式審判程序，本院判決如下：
    主  文
甲○○施用第一級毒品，累犯，處有期徒刑壹年參月。扣案之注
射針筒壹支、塑膠袋壹只，均沒收。
    事  實
一、甲○○曾因施用毒品案件，經依本院裁定令入戒治處所施以
    強制戒治，於民國88年 9月16日停止強制戒治付保護管束，
    並於89年 1月25日期滿執行完畢。復於前開強制戒治執行完
    畢釋放後五年內之93年、94年間，再犯施用第一、二級毒品
    罪及竊盜罪，經本院分別判處有期徒刑 1年、4月及5月，嗣
    並經定執行刑為有期徒刑1年6月確定，於94年 5月22日入監
    執行；又因竊盜案件，經本院以95年度易字第 675號判決判
    處有期徒刑6月確定，經接續上開有期徒刑之執行，於96年4
    月30日縮刑期滿執行完畢。另於97年間，又因施用第一級毒
    品案件，再經本院判處有期徒刑1年1月確定，並與另案判決
    確定之竊盜案件，合併定應執行刑為有期徒刑1年7月，甫於
    98年5月3日縮刑期滿執行完畢。詎仍不知悔改，復基於施用
    第一級毒品之犯意，於99年 7月21日晚間6、7時許，在臺中
    市○區○○里○○街172巷 5之1號住處，以針筒注射之方式
    ，施用第一級毒品海洛因1次。嗣於同年月22日下午3時45分
    許，在臺中市○區○○路4段233巷臺中火車站後站之貨場倉
    庫旁，因形跡可疑，為警施以盤查，並扣得其所有供施用第
    一級毒品海洛因所用之注射針筒1支及塑膠袋1只，經採集其
    尿液送驗，結果呈嗎啡陽性反應，而查獲上情。
二、案經內政部警政署鐵路警察局第一警務段報請臺灣臺中地方
    法院檢察署檢察官偵查起訴。
    理  由
一、按除被告所犯為死刑、無期徒刑、最輕本刑為 3年以上有期
    徒刑之罪或高等法院管轄第一審案件者外，於刑事訴訟法第
    273條第1項程序進行中，被告先就被訴事實為有罪之陳述時
    ，審判長得告知被告簡式審判程序之旨，並聽取當事人、代
    理人、辯護人及輔佐人之意見後，裁定進行簡式審判程序；
    除簡式審判程序及簡易程序案件外，第一審應行合議審判，
    刑事訴訟法第273之1條第 1項、第284條之1分別定有明文。
    查本件被告甲○○所犯係死刑、無期徒刑、最輕本刑為 3年
    以上有期徒刑或高等法院管轄第一審案件以外之罪，並於本
    院行準備程序時就被訴事實為有罪之陳述，本院合議庭依前
    揭規定，經評議結果，裁定改由受命法官獨任行簡式審判程
    序。又簡式審判程序之證據調查，依刑事訴訟法第273條之2
    規定，不受同法第159條第1項審判外陳述排除之限制，再被
    告對於卷內之各項證據，亦不爭執證據能力，故卷內所列之
    各項證據，自得作為證據，合先敘明。
二、上揭犯罪事實，業據被告甲○○迭於警詢、偵查及本院審理
    時始終坦承不諱；並有上開注射針筒1支及塑膠袋1只扣案可
    資佐證。而被告本案為警所採之尿液，經送鑑驗結果，確呈
    嗎啡陽性反應，亦有鐵路警察局第一警務段委託檢驗尿液代
    號與真實姓名對照認證單、臺灣尖端先進生技醫藥股份有限
    公司出具之濫用藥物檢驗報告各 1份附卷可稽。足徵被告自
    白因有其他證據可補強，且查與事實相符，足予憑採。
三、次按施用第一、二級毒品為犯罪行為，毒品危害防制條例第
    10條定有處罰明文。故施用第一、二級毒品者，依前揭規定
    本應科以刑罰。惟基於刑事政策，對合於一定條件之施用者
    ，則依同條例第20條、第23條之規定，施以觀察、勒戒及強
    制戒治之保安處分。又毒品危害防制條例於92年7月9日修正
    公布，自93年1月9日施行，其中第20條、第23條將施用毒品
    之刑事處遇程序，區分為「初犯」及「五年內再犯」、「五
    年後再犯」。依其立法理由之說明：「初犯」，經觀察、勒
    戒或強制戒治後，應為不起訴處分或不付審理之裁定；經觀
    察、勒戒或強制戒治執行完畢釋放後，「五年內再犯」者，
    因其再犯率甚高，原實施之觀察、勒戒及強制戒治既已無法
    收其實效，爰依法追訴或裁定交付審理。至於經觀察、勒戒
    或強制戒治執行完畢釋放後，「五年後再犯」者，前所實施
    之觀察、勒戒或強制戒治已足以遮斷其施用毒品之毒癮，為
    期自新及協助其斷除毒癮，仍適用「初犯」規定，先經觀察
    、勒戒或強制戒治之程序。從而依修正後之規定，僅限於「
    初犯」及「五年後再犯」二種情形，始應先經觀察、勒戒或
    強制戒治程序。倘被告於五年內已再犯，經依法追訴處罰，
    縱其第三次（或第三次以上）再度施用毒品之時間，在初犯
    經觀察、勒戒或強制戒治執行完畢釋放五年以後，已不合於
    「五年後再犯」之規定，且因已於「五年內再犯」，顯見其
    再犯率甚高，原實施觀察、勒戒或強制戒治，已無法收其實
    效，即應依該條例第10條處罰（最高法院95年度第 7次及97
    年度第 5次刑事庭會議決議足資參照）。經查，本件被告甲
    ○○前曾因施用毒品案件，經依本院裁定令入戒治處所施以
    強制戒治，於88年 9月16日停止強制戒治付保護管束，並於
    89年 1月25日期滿執行完畢；復於前開強制戒治執行完畢釋
    放後五年內之93年、94年間，再犯施用第一、二級毒品罪及
    竊盜罪，經本院分別判處有期徒刑 1年、4月及5月，嗣並經
    定執行刑為有期徒刑1年6月確定，於94年 5月22日入監執行
    ；又因竊盜案件，經本院以95年度易字第 675號判決判處有
    期徒刑6月確定，經接續上開有期徒刑之執行，於96年4月30
    日縮刑期滿執行完畢；另於97年間，又因施用第一級毒品案
    件，再經本院判處有期徒刑1年1月確定，並與另案判決確定
    之竊盜案件，合併定應執行刑為有期徒刑1年7月，甫於98年
    5月3日縮刑期滿執行完畢等情，有臺灣高等法院被告前案紀
    錄表1份附卷可參，揆諸前開說明，因被告在89年後之5年內
    ，業有施用毒品之行為，則本次被告於99年間再次施用毒品
    ，即與 5年後再犯之情形有別，揆諸前開說明，公訴人就被
    告本案施用毒品之犯行提起公訴，核無違誤，自應由本院依
    法判決。本案事證明確，被告犯行已經證明，應依法論科。
四、核被告甲○○所為，係犯毒品危害防制條例第10條第 1項之
    施用第一級毒品罪。被告因施用第一級毒品而持有第一級毒
    品之低度行為，應為其施用第一級毒品之高度行為所吸收，
    不另論罪。又被告前有犯罪事實欄所載之前科，甫於98年 5
    月 3日縮刑期滿執行完畢，有臺灣高等法院被告前案紀錄表
    在卷可稽。其受徒刑之執行完畢後，5 年以內故意再犯本件
    有期徒刑以上之罪，為累犯，應依刑法第47條第 1項規定加
    重其刑。爰審酌被告曾有多次施用毒品之不良素行，經觀察
    、勒戒、強制戒治後，始終不知悔改警惕，猶一再施用毒品
    ，足見其雖經觀察、勒戒及強制戒治等治療程序，仍未徹底
    戒絕施用毒品遠離毒害，顯未能善體國家設置勒戒與戒治機
    構，協助毒品施用者戒除毒害之良法美意，更無視於毒品對
    於自身健康之戕害及國家對於杜絕毒品犯罪之禁令，惡性非
    輕，兼衡以其犯罪之動機、目的、手段、智識能力、品行及
    犯後均坦承犯行，態度堪稱良好等一切情狀，量處如主文所
    示之刑，以示懲儆。
五、另扣案之注射針筒1支與塑膠袋1只，均為被告所有，且為其
    供施用毒品犯罪所用之物，業據被告於警詢、偵查及本院審
    理時供承在卷（見鐵一警刑字第0990005207號警卷第 2頁至
    第 4頁筆錄、99年度毒偵字第2870號偵卷第19頁筆錄、本院
    99年9月28日簡式審判筆錄第3頁），爰依刑法第38條第 1項
    第2款、第3項之規定，皆併予宣告沒收之。
據上論斷，依刑事訴訟法第273條之1第 1項、第299條第1項前段
，毒品危害防制條例第10條第1項，刑法第11條前段、第47條第1
項、第38條第1項第2款、第3項，判決如主文。
本案經檢察官乙○○到庭執行職務。
中    華    民    國    99    年    10    月    13    日
                  刑事第八庭    法  官  張智雄
以上正本證明與原本無異。
如不服本判決應於收受送達後10日內向本院提出上訴書狀，並應
敘述具體理由；其未敘述上訴理由者，應於上訴期間屆滿後20日
內向本院補提理由書（均須按他造當事人之人數附繕本）「切勿
逕送上級法院」。
                                書記官  黃舜民
中    華    民    國    99    年    10    月    13    日
附錄本案論罪科刑法條：
毒品危害防制條例第10條第1項
施用第一級毒品者，處6月以上、5年以下有期徒刑。

司法院資訊處製作；財團法人民間司法改革基金會備份。
